臺灣臺北地方法院民事判決
111年度重訴字第362號
原      告  黃文雄  
訴訟代理人  余柏萱律師
被      告  曾薪運  
上列當事人間請求返還租賃物等事件，經台灣新北地方法院板橋
簡易庭以110年度板簡調字第135號裁定移轉管轄，本院於民國11
1年6月9日言詞辯論終結，判決如下：
    主  文
被告應將門牌號碼台北市○○區○○路○○○○○號一樓房屋及地下室騰
空返還原告。　
被告應給付原告新台幣參拾萬元，及自民國一百一十年六月十五
日起至遷讓第一項房屋及地下室之日止，按月給付原告新台幣伍
萬元。
被告應給付原告新台幣貳佰伍拾萬元，及自民國一百一十一年五
月十五日起至遷讓第一項房屋及地下室之日止，按月給付原告新
台幣貳拾伍萬元。
訴訟費用由被告負擔。
本判決第一項於原告以新台幣玖佰壹拾萬元為被告供擔保後，得
假執行；但被告如以新台幣貳仟柒佰壹拾貳萬伍仟元為原告預供
擔保，得免為假執行。
本判決第二項前段於原告以新台幣壹拾萬元為被告供擔保後，得
假執行；但被告如以新台幣參拾萬元為原告預供擔保，得免為假
執行。本判決第二項後段所命給付，各到期部分，於原告每期以
新台幣壹萬柒仟元為被告供擔保後，得假執行；惟如被告於各到
期部分以全額為原告預供擔保，得免為假執行。
本判決第三項前段於原告以新台幣捌拾參萬伍仟元為被告供擔保
後，得假執行；但被告如以新台幣貳佰伍拾萬元為原告預供擔保
，得免為假執行。本判決第三項後段所命給付，各到期部分，於
原告每期以新台幣捌萬肆仟元為被告供擔保後，得假執行；惟如
被告於各到期部分以全額為原告預供擔保，得免為假執行。
    事實及理由
壹、程序事項：
一、按因不動產之物權或其分割或經界涉訟者，專屬不動產所在
    地之法院管轄，民事訴訟法第10條第1項定有明文。查本件
    原告依民法第767條第1項前段、中段規定，請求被告將門牌
    號碼為台北市○○區○○路000號1樓房屋及地下室（下稱系爭房
    屋）騰空返還予原告，係因不動產之物權涉訟，系爭房屋位
    於本院轄區，是本院就本件訴訟有管轄權，合先敘明。
二、次按訴狀送達後，原告不得將原訴變更或追加他訴，但擴張
    或減縮應受判決事項之聲明者，不在此限，民事訴訟法第25
    5條第1項第3款定有明文。經查，本件原告原聲明請求：㈠被
    告應將系爭房屋騰空返還予原告；㈡被告應給付原告新台幣
    （下同）30萬元，及自民國110年6月15日起至遷讓系爭房屋
    之日止，按月給付原告5萬元，加計週年利率5%之利息；㈢被
    告應給付原告50萬元，及自110年6月15日起至遷讓系爭房屋
    之日止，按月給付原告25萬元，加計週年利率5%之利息；㈣
    願供擔保；請准宣告假執行，有民事起訴狀在卷可參（見11
    0年度板簡調字第135號卷〈下稱板簡卷〉第11-13頁）。嗣於1
    11年5月19日撤回關於聲明第2項、第3項中之利息請求，並
    變更第3項請求為：被告應給付原告250萬元，及自111年5月
    15日起至遷讓系爭房屋之日止，按月給付原告25萬元，有本
    院言詞辯論筆錄附卷可憑（見本院卷第79頁），核原告所為
    上開聲明之變更，為減縮應受判決事項之聲明，揆諸上開規
    定，應予准許。　
三、被告經合法通知，未於言詞辯論期日到場，核無民事訴訟法
    第386條所列各款情形，爰依原告之聲請，由其一造辯論而
    為判決。
貳、實體事項：
一、原告主張：被告前向原告承租原告所有系爭房屋，兩造並簽
    訂房屋租賃契約書（下稱系爭租約）約定租賃期間自109年6
    月15日起至110年6月14日止，且於第3條約定「租金每個月5
    1,080元正（收款付據）乙方（即被告）不得藉任何理由拖
    延或拒納（電燈費及自來水費另外）」，同時附加約定每月
    租金實付5萬元，另於第6條約定「乙方於租期屆滿時，除經
    甲方（即原告）同意繼續出租外，應即日將租賃房屋誠心按
    照原狀遷空交還甲方，不得藉詞推諉或主張任何權利，如不
    即時遷讓交還房屋時，甲方每月得向乙方請求按照租金5倍
    之違約金至遷讓完了之日止，乙方及連帶保證人丙方，決無
    異議。」被告承租系爭房屋後，迄至110年6月14日租約屆期
    終止，總計應給付租金60萬元（計算式：50,000×l2個月＝60
    0,000），惟被告僅於109年6月29日繳付35,000元、同年7月
    14日繳付15,000元、同年9月28日繳付5萬元、110年1月22日
    繳付10萬元，共計20萬元外，其餘租金均未給付，總計欠繳
    租金40萬元，縱以押租金10萬元全數抵償租金後，仍欠租金
    30萬元。原告陸續於110年1月7日、110年3月26日、110年6
    月21日寄發存證信函催請被告繳付租金，然被告迄未給付，
    且於租約屆期終止後，未依約遷空交還房屋，繼續無權占用
    系爭房屋，已屬違約，並侵害原告之所有權，爰依民法第45
    5條、第767條第1項前段、中段及系爭租約第6條，請求被告
    將系爭房屋騰空返還予原告，並依民法第439條、系爭租約
    第3條請求被告給付欠租30萬元，依民法第179條，請求被告
    自110年6月15日起至遷讓系爭房屋之日止，按月返還不當得
    利5萬元，另依系爭租約第6條，請求被告給付違約金250萬
    元，及自111年5月15日起至遷讓系爭房屋之日止，按月給付
    違約金25萬元等語。並聲明：㈠被告應將系爭房屋騰空返還
    予原告。㈡被告應給付原告30萬元，及自110年6月15日起至
    遷讓系爭房屋之日止，按月給付原告5萬元。㈢被告應給付原
    告250萬元，及自111年5月15日起至遷讓系爭房屋之日止，
    按月給付原告25萬元。㈣願供擔保，請准宣告假執行。
二、被告經合法通知，未於言詞辯論期日到場，亦未提出書狀作
    何聲明或陳述。
三、經查：
　㈠按承租人應依約定日期，支付租金；承租人於租賃關係終止
    後，應返還租賃物；所有人對於無權占有或侵奪其所有物者
    ，得請求返還之，民法第439條前段、第455條前段、第767
    條第1項前段分別定有明文。原告主張被告向其承租系爭房
    屋，約定租賃期間自109年6月15日起至110年6月14日止，每
    月租金實付5萬元，並於租約第6條約定「乙方於租期屆滿時
    ，除經甲方（即原告）同意繼續出租外，應即日將租賃房屋
    誠心按照原狀遷空交還甲方，不得藉詞推諉或主張任何權利
    ，如不即時遷讓交還房屋時，甲方每月得向乙方請求按照租
    金5倍之違約金至遷讓完了之日止，乙方及連帶保證人丙方
    ，決無異議。」惟被告僅於109年6月29日繳付35,000元、同
    年7月14日繳付15,000元、同年9月28日繳付5萬元、110年1
    月22日繳付10萬元，共計20萬元，欠繳租金共40萬元，經以
    押租金10萬元抵償後，仍欠租金30萬元，經原告以存證信函
    催討，仍未給付，且於110年6月14日租期屆滿後，未遷空交
    還房屋，仍占用系爭房屋等情，並提出系爭租約、存證信函
    3份、系爭房屋照片5張、系爭房屋暨坐落土地謄本為證（見
    板簡卷第27-51頁及本院卷第43-51頁、第65-67頁），原告
    依民法第455條、第767條第1項前段、系爭租約，請求被告
    將系爭房屋騰空返還原告，並依民法第439條及系爭租約請
    求被告給付欠租30萬元，為有理由。
　㈡復按無法律上之原因而受利益，致他人受損害者，應返還其
    利益。雖有法律上之原因，而其後已不存在者，亦同，民法
    第179條定有明文，是原告主張被告於系爭租約屆滿後仍占
    有系爭房屋，受有相當於租金之不當得利，依民法第179條
    ，請求被告自110年6月15日起至遷讓系爭房屋之日止，按月
    返還原告不當得利5萬元，為有理由。再系爭租約第6條約定
    被告於租期屆滿時，應即日將房屋照原狀遷空交還，如不即
    時遷讓交還時，原告每月得請求按照租金5倍之違約金至遷
    讓完了之日止，則自租期屆滿110年6月15日起至111年5月14
    日止，以每月租金5倍即25萬元（計算式：50,000元×5倍＝25
    0,000元）計算，總計為275萬元（計算式：250,000元×11月
    ＝2,750,000元），是原告依系爭租約請求被告給付違約金25
    0萬元，及自111年5月15日起至遷讓系爭房屋之日止，按月
    給付違約金25萬元，為有理由。
四、從而，原告依民法第455條、第767條第1項前段、系爭租約
    ，請求被告將系爭房屋騰空返還予原告，並依民法第439條
    、系爭租約請求被告給付欠租30萬元，依民法第179條，請
    求被告自110年6月15日起至遷讓系爭房屋之日止，按月給付
    不當得利5萬元，另依系爭租約，請求被告給付違約金250萬
    元，及自111年5月15日起至遷讓系爭房屋之日止，按月給付
    違約金25萬元，為有理由，應予准許。
五、原告陳明願供擔保，請求宣告假執行，核無不合，爰酌定相
    當擔保金額，准予宣告假執行，並依職權宣告被告預供擔保
    後得免為假執行。　　
六、訴訟費用負擔之依據：民事訴訟法第78條。　　
中　　華　　民　　國　　111 　年　　6 　　月　　24　　日
                  民事第七庭    法　官　林欣苑
以上正本係照原本作成。
如對本判決上訴，須於判決送達後20日內向本院提出上訴狀。如
委任律師提起上訴者，應一併繳納上訴審裁判費。
中　　華　　民　　國　　111 　年　　6 　　月　　27　　日
                                書記官  范煥堂